臺灣基隆地方法院刑事判決　　　　　　　95年度重訴字第10號
公　訴　人　臺灣基隆地方法院檢察署檢察官
被　　　告　乙○○
選任辯護人　黃憲男律師
上列被告因違反毒品危害防制條例案件，經檢察官提起公訴（95
年度偵字第5226、4099號），本院判決如下：
    主  文
乙○○共同運輸第一級毒品，處無期徒刑，褫奪公權終身。
扣案之第一級毒品海洛因壹零陸塊及粉末捌包，合計淨重肆萬壹
仟捌佰壹拾點壹公克（不含包裝袋），均沒收銷燬之；包裝上開
第一級毒品海洛因之包裝袋壹佰壹拾肆只、紙箱貳拾個及輕便雨
衣貳袋均沒收。
    事  實
一、鍾忠儒於民國95年3 月間，前往越南胡志明市經商，進而結
    識綽號「阿該」之越南華僑（真實姓名不詳成年男子），並
    談及日後可以合作運送商品輸入臺灣等事宜。95年8月3日鍾
    忠儒由香港轉往越南胡志明市，打算自越南訂購輕便雨衣、
    拉桿行李箱等貨物輸入臺灣，「阿該」得悉上情後，遂與鍾
    忠儒商議合作私運第一級毒品海洛因進入臺灣地區，並由「
    阿該」支付鍾忠儒欲購買之輕便雨衣費用，且俟私運毒品事
    成之後「阿該」再支付鍾忠儒新臺幣（下同）100 萬元以充
    運毒代價。鍾忠儒雖明知海洛因係行政院衛生署公告之第一
    級毒品，亦為行政院公告為管制進出口物品，竟因貪圖厚利
    ，仍與「阿該」基於共同運輸第一級毒品海洛因進入臺灣地
    區之犯意聯絡，先由鍾忠儒在越南胡志明市承租倉庫，將欲
    輸入臺灣地區之輕便雨衣（50G雨衣200箱、60G雨衣150箱）
    及拉桿行李箱（20吋拉桿行李箱61箱、24吋拉桿行李箱102
    箱）等貨物（共價值約50萬元，惟輕便雨衣之貨款由鍾忠儒
    先行墊付，「阿該」尚未支付上開允諾之對價予鍾忠儒，至
    於拉桿行李箱之貨款部分，與「阿該」及本案運送毒品無涉
    ）入倉，「阿該」則將第一級毒品海洛因106塊及粉末8包（
    共淨重41810.1公克，純度84.43％，純質淨重35300.27 公
    克）運至倉庫，並與鍾忠儒共同將第一級毒品海洛因藏放於
    雨衣中，連同雨衣包裹妥當裝置於編號01至10號輕便雨衣紙
    箱內，混入上開貨物中，再裝載於櫃號為UESU0000000號貨
    櫃內。鍾忠儒另委由不知情之兄長鐘晟岳（另由臺灣基隆地
    方法院檢察署檢察官為不起訴處分）向不知情之巧緯實業有
    限公司（聯絡人黃素莉）借牌，以巧緯實業有限公司為收貨
    人，待於接到到貨通知後，再委由不知情之天利報關有限公
    司（負責人李清文）報關人員報關。乙○○與「阿該」夾藏
    毒品妥當後，即於95年9月1日以亞圭拉號貨輪（PAC AQUILA
    ），自越南胡志明市起運該只藏放第一級毒品海洛因之貨櫃
    來臺。嗣於95年9月5日，上開貨櫃運抵基隆港，同日進儲陽
    明貨櫃場，乙○○與「阿該」已遂渠等運輸第一級海洛因來
    臺之犯行。乙○○旋於95年9月5日委請黃素莉轉請天利報關
    有限公司代為投單報關，該報關行人員即於同日以進口輕便
    雨衣及拉桿行李箱之名義，用AA/95/4352/6002號進口報單
    ，向財政部基隆關稅局投單報驗。嗣經法務部調查局臺北市
    調查處接獲線報，偕同法務部調查局海員調查處、臺北市憲
    兵隊及基隆關稅局機動巡查隊人員，於95年9月6日下午1時
    30分許，至陽明貨櫃場對上開貨櫃進行檢查，查獲其中輕便
    雨衣箱編號01至10號之紙箱內夾藏有第一級毒品海洛因106
    塊及粉末8包（共淨重41810.1公克），「阿該」所有供運輸
    第一級毒品海洛因用包裝上開第一級毒品海洛因之包裝袋
    114只，及乙○○所有供運輸第一級毒品海洛因用包裝上開
    第一級毒品海洛因之紙箱20個、輕便雨衣2袋等物；另扣得
    鍾忠儒所有與本案運送毒品海洛因無涉之手抄小筆記本2本
    、傳真資料9張、裝箱單3張、越南行動電話SIM卡2張、大陸
    行動電話SIM卡4張、臺灣行動電話SIM卡5張、SAMSUNG
    ANYCALL行動電話3支，因而查悉上情。
二、案經法務部調查局臺北市調查處移送臺灣基隆地方法院檢察
    署檢察官偵查起訴。
    理  由
壹、程序事項（關於證據能力）
一、關於被告之歷次自白或陳述
    按被告自白是否具備證據能力，祇以該項自白是否出於供述
    者之真意而定；即被告自白是否出於任意，屬證據能力層次
    之問題，應最優先於犯罪事實而為調查，至被告自白是否真
    實，則屬證明力層次之問題，為免法院過早產生先入為主之
    成見，法律業已明定非俟有關犯罪事實之其他證據均已調查
    完畢，不得先行調查（刑事訴訟法第161條之3規定參照）。
    蓋證據能力所強調者，實為其作為認定被告犯罪證據之資格
    ，此與其內容究否足以證明被告犯罪之證明力（即所自白之
    內容究否與事實相符），尚有層次上之差別，不容混為一談
    。準此以言，有關被告自白證據能力所應審究者，當亦僅止
    於其自白內容，究否確係出於供述者即被告真意之違反（即
    其任意性之未備），換言之，被告自白究否係取供者藉強暴
    、脅迫、利誘、詐欺、疲勞訊問、違法羈押或其他不正方法
    所取得（即其信用性之未備）。查被告乙○○之歷次自白或
    陳述，概係出於被告一己真意，此業據被告自陳在卷，兼以
    本院自形式上觀察被告之歷次自白或陳述，姑不論其所陳內
    容究否與真實相符，亦未見有何供述者之任意性違反，或取
    供者之信用性未備等應排除其證據適格地位之情事，因認其
    任意性及信用性均已足供擔保，即認為被告自白有證據能力
    ，為本案之適格證據，而得作為本案審判之依據（惟自白證
    明力之具備，則須具備刑事訴訟法第156條第2項後段所指之
    真實性；且依同條第1 項規定，被告自白尚不得作為有罪判
    決之唯一證據）。
二、按被告以外之人於審判外之言詞或書面陳述，除法律有規定
    者外，不得作為證據；被告以外之人於偵查中向檢察官所為
    之陳述，除顯有不可信之情況者外，得為證據；被告以外之
    人於檢察事務官、司法警察官或司法警察調查中所為之陳述
    ，與審判中不符時，其先前之陳述具有較可信之特別情況，
    且為證明犯罪事實存否所必要者，得為證據；被告以外之人
    於審判外之陳述，雖不符前四條之規定，而經當事人於審判
    程序同意作為證據，法院審酌該言詞陳述或書面陳述作成時
    之情況，認為適當者，亦得為證據。當事人、代理人或辯護
    人於法院調查證據時，知有第159條第1項不得為證據之情形
    ，而未於言詞辯論終結前聲明異議者，視為有前項之同意。
    刑事訴訟法第159條第1項、第159條之1第2 項、第159條之2
    、第159條之5分別定有明文。而所謂「顯有不可信性」、「
    特別可信性」、「適當性」，係指陳述是否出於供述者之真
    意、有無違法取供情事之信用性而言，故應就偵查或調查筆
    錄製作之原因、過程及其功能等項加以綜合觀察，據以判斷
    該傳聞證據是否「非顯不可信」或「有特別可信之情況」，
    倘可據以認定其任意性暨信用性俱無疑慮者，即可例外賦予
    「證據能力」，俾其成為法院審判時之適格證據資料；換言
    之，「證據能力」所強調者，實乃其作為認定被告犯罪證據
    之資格，此與其內容究否足以證明被告犯罪之「證明力」，
    尚有層次上之差別，不容混為一談。經查：證人李清文向司
    法警察所為之陳述，雖未經具結擔保，然其內容實與被告所
    供相若，兼之本案亦未見司法警察有何違法取供之情事，本
    院審酌其作成之情況暨檢察官或被告、辯護人並未於本案言
    詞辯論終結以前，就其證據能力提出異議，依刑事訴訟法第
    159條之5第1項、第2項規定，應例外賦予其證據適格之地位
    ，而認其具有證據能力。至於證人鍾晟岳、黃素莉於偵查中
    向檢察官所為之陳述，不僅具體明確，並均係在檢察官告以
    偽證罪之處罰規定以後，始具結陳述，是上開陳述內容之任
    意性，自已足供擔保。此外，本案復未見檢察官在偵查中有
    何違法取供而不具信用性之情事，應認上開陳述「非顯不可
    信」，依刑事訴訟法第159條之1第2 項規定，自應例外賦予
    其證據適格之地位，而認其具有證據能力。
三、法務部調查局（臺北市調查處）扣押筆錄、扣押物品收據、
    扣押物品目錄表、基隆關稅局扣押貨物、運輸工具收據及搜
    索筆錄、基隆關稅局機動巡查隊扣押貨物清單、AW/95/2914
    /2259號進口報單、AA/95/4352/6002號進口報單、到貨通知
    單、裝箱單、發票、法務部調查局95年9 月23日調科壹字第
    09523018550 號鑑定書等證據，被告及辯護人均同意作為證
    據，且查無顯不可信之情況，合於刑事訴訟法第159條之4之
    規定，依法均得為證據。扣案之第一級毒品海洛因106 塊及
    粉末8包（共淨重41810.1公克）及包裝上開第一級毒品海洛
    因之包裝袋114只、紙箱20個、輕便雨衣2袋等物，係調查員
    依法搜索後查扣之物，依法自得為證據。
貳、實體方面
一、認定事實所憑之證據及理由
  (一)被告於警詢、偵查及本院審判時均自白：「我95年3 月去越
    南經商時，在越南的酒吧認識越南華僑『阿該』，他問我職
    業，我說做貿易，他說我們可以合作運送商品到臺灣。95年
    8月3日我到胡志明市，『阿該』打電話和我聯絡，表示我要
    買的輕便雨衣都由他出錢，另外事成後再給我100 萬元，但
    事實上買輕便雨衣的錢是我先墊付的，『阿該』還沒有給我
    任何錢。『阿該』是在倉庫將1塊、1塊海洛因裝入紙箱，我
    也有幫忙，後來『阿該』見我很害怕，就叫我迴避，是『阿
    該』把海洛因裝入貨櫃中。等我回到臺灣，打電話給『阿該
    』告知貨櫃何時到臺灣，『阿該』要我找出標示01至10的紙
    箱，他會打電話通知我收貨人是誰。」等語（見偵卷第4至7
    、69至71頁、本院96年1月19日押送審理、本院96年3月22日
    審判筆錄），均自白其同意「阿該」在其進口之貨櫃內裝運
    之輕便雨衣紙箱內夾藏第一級毒品海洛因進入臺灣地區等節
    ，核與法務部調查局等相關查緝人員於95年9月6日下午1 時
    30分許，在陽明貨櫃場內該只櫃號UESU0000000 號貨櫃中，
    查獲編號01至10號輕便雨衣紙箱內夾藏有第一級毒品海洛因
    106塊及粉末8包及包裝第一級毒品海洛因之分裝袋114 只、
    紙箱20個、輕便雨衣2 袋等物之情節相符，此均有法務部調
    查局（臺北市調查處）扣押筆錄、扣押物品收據、扣押物品
    目錄表、基隆關稅局扣押貨物、運輸工具收據及搜索筆錄、
    基隆關稅局機動巡查隊扣押貨物清單、查獲照片13張等附卷
    可稽；且查獲之上開毒品經法務部調查局鑑定之結果，確實
    含有第一級毒品海洛因成分，共淨重41810.1公克，純度84.
    43％，純質淨重35300.27公克，亦有該局95年9 月23日調科
    壹字第09523018550 號鑑定書在卷可佐。綜上，足認被告前
    開自白與事實相符，可以採信。
  (二)被告委託不知情之兄鍾晟岳向不知情之巧緯實業有限公司借
    牌進口，再委由不知情之天利報關有限公司報關人員報關，
    以海運進口通關之方式，自越南私運第一級毒品海洛因進入
    臺灣地區等情，除經被告自白外，亦據證人即其兄鐘晟岳、
    巧緯實業有限公司員工黃素莉、天利報關有限公司負責人李
    清文於偵查時證述明確（見偵卷第38、57至58頁），並有AA
    /95/4352/6002 號進口報單、到貨通知單、裝箱單、發票等
    存卷可憑。是被告此部分之犯行亦堪認定。
  (三)從而，被告與「阿該」確有自越南共同運輸第一級毒品、私
    運管制物品進入台灣之事實，事證明確，被告運輸毒品之犯
    行，洵堪認定。
二、論罪科刑
  (一)按海洛因為毒品危害防制條例第2條第2項第1款所稱之第1級
    毒品，且均為行政院依據懲治走私條例第2條第4項公告之「
    懲治走私條例公告管制物品項目及其數額」中所列甲項管制
    進出口物品第4 款之毒品。被告自越南運輸、私運第一級毒
    品海洛因進入臺灣地區，其所為係犯毒品危害防制條例第 4
    條第1 項之運輸第一級毒品罪、懲治走私條例第2條第1項之
    私運管制物品進口罪。被告持有海洛因之低度行為，應為運
    輸之高度行為所吸收，不另論罪。被告與成年男子「阿該」
    就運輸第一級毒品、私運管制物品進口之犯行，均有犯意之
    聯絡及行為之分擔，均為共同正犯。被告以一運輸行為，同
    時觸犯毒品危害防制條例第4條第1項運輸第一級毒品罪，及
    懲治走私條例第2條第1項之私運管制物品進口罪，為一行為
    觸犯數罪名之想像競合犯，應依刑法第55條之規定，從一較
    重之運輸第一級毒品罪處斷。審酌被告運輸第一級毒品海洛
    因之數量多達106塊及粉末8包，共淨重41810.1 公克，以每
    人每次施用0.1 公克計算，共可供40萬人次施用，以保守估
    算0.1公克之市價為1千元計算，本案查獲之第一級毒品海洛
    因市價高達四億元以上，且運輸海洛因為萬國公罪，不但助
    長販賣毒品風氣，並戕害他人之身心，犯罪情節重大，顯無
    可憫恕而依刑法第59條減輕其刑之餘地，次審酌被告之素行
    、生活狀況、智識程度，兼以被告運輸第一級毒品海洛因，
    助長毒品交易熱度，使人沉迷於毒癮，無法自拔，輕則戕害
    身心，重則引發各種犯罪，實為多種犯罪之源頭，對社會治
    安之危害重大，兼以其運輸毒品之次數僅1次，但數量高達4
    萬餘公克，其犯後坦承犯行之態度等一切情狀，量處如主文
    第1項所示之刑，並依刑法第37條第1項之規定宣告褫奪公權
    終身。
  (二)扣案之第一級毒品海洛因106塊及粉末8 包（共淨重41810.1
    公克），不問屬於被告與否，應依毒品危害防制條例第18條
    第1 項前段規定，宣告沒收併銷燬之。包裝上開第一級毒品
    海洛因之包裝袋114只、紙箱20個及輕便雨衣2袋，前者為共
    同正犯「阿該」所有，後二者為被告所有，均係供運輸第一
    級毒品所用之物，業已說明如上，此等物品均應依同條例第
    19條第1 項之規定宣告沒收。至於被告運輸第一級毒品之報
    酬即輕便雨衣之貨款及100 萬元，因尚未取得，不予宣告沒
    收，併此敘明。
據上論斷，應依刑事訴訟法第299條第1項前段，懲治走私條例第
2條第1項，毒品危害防制條例第4條第1項、第18條第1 項前段、
第19條第1項，刑法第11條、第28條、第55條、第37條第1項，判
決如主文。
本案經檢察官甲○○到庭執行職務。
中　　華　　民　　國　　96　　年　　3　　月　　29　　日
                  刑事第三庭審判長法  官    王福康
                                  法  官    王慧惠
                                  法  官    何怡穎
以上正本證明與原本無異。
對於本件判決如有不服，應於收受送達後10日內，向本院提出上
訴書狀，上訴於臺灣高等法院，並按他造當事人之人數附具繕本
。
中　　華　　民　　國　　96　　年　　3　　月　　29　　日
                                  書記官    鄭梅君
附錄所犯法條：
毒品危害防制條例第4條第1項
     製造、運輸、販賣第一級毒品者，處死刑或無期徒刑；處無
     期徒刑者，得併科新臺幣1千萬元以下罰金。
懲治走私條例第2條第1項
     私運管制物品進口、出口逾公告數額者，處7年以下有期徒
     刑，得併科新臺幣3百萬元以下罰金。
